---
title: "Resolução da 2ª Lista de MATD64"
author: "Fernando Bispo"
format: 
    html:
      toc: true
      toc-title: Índice
      toc-depth: 4
---



## Apresentação
O presente documento visa trazer as resoluções da segunda lista de exercícios da disciplina **MATD64 - Controle Estatístico de Processos (CEP)**, trabalhando com os gráficos de controle de *Shewhart* a fim de se identificar as condições dos processos baseados nas amostras disponibilizadas nos bancos de dados fornecidos e problemas propostos.

### Exercício 1. 
O diâmetro de um parafuso de aço é um parâmetro importante da qualidade. Dados sobre o diâmetro (em milímetros, mm) são apresentados para 25 amostras de 9 parafusos cada (ver arquivo parafusos.xls).

a. Construa gráficos de controle apropriados para esse processo.
b. Examine o processo com relação ao controle estatístico.
c. Se necessário, revise os limites de controle tentativos, a fim de produzir um conjunto de gráficos de controle para monitorar a produção futura.


```{r pacotes&dados}
#| echo: false
#| warning: false

library("qcc")

parafusos <- readxl::read_xls('parafusos.xls')

```

#### Item 1a.
Em reposta ao **item a** da primeira questão da lista, seguem os gráficos de amplitude (R) e da média ($\bar{X}$)

```{r Q1}
#| echo: false
#| warning: false
#| fig-align: center
#| fig-width: 7
#| error: false
#| message: false



parafusos|>
  qcc::qcc(type = "R", plot = F)|>
  plot(label.limits = c("LIC", "LSC"), title = "Gráfico de Amplitudes dos parafusos")

parafusos|>
  qcc::qcc(type = "xbar", plot = F)|>
  plot(label.limits = c("LIC", "LC", "LSC"), 
       title = "Gráfico das Médias dos parafusos",
       xlab = "Amostras", ylab = "Resumo das Estatísticas das Amostras")
```

#### Item 1b.
Examinando o controle estatístico, com base nas [Regras Sensibilizantes **(Regras de Nelson - 1984)**](https://www.ermontoro.com/post/2018/09/05/regras-para-avaliar-cartas-de-controle-cep), é possível constatar:

- Gráfico R:
  - Violação ao Teste 1:
    - 2 pontos fora da Linha Superior de Controle - UCL.
  - Violação aos Testes 2 e 3:
    - 8 pontos consecutivos do mesmo lado (acima) e 13 pontos abaixo;
    - 11 pontos cnsecutivos em ordem crescente.

- Gráfico $\bar{X}$
  - Violação ao Teste 3:
      - 6 pontos sucessivos em ordem crescente.

### Exercício 2.
Uma empresa quer monitorar a quantidade (em mililitros, ml) de suco presente nas garrafas que comercializa. Para tanto, selecionou 20 amostras de tamanho 5. Sejam os valores de referência: $\mu$ = 500 ml e $\sigma$ = 0,5 ml. Construa gráficos de controle para a média e a variabilidade da
quantidade de suco nas garrafas, considerando e também desconsiderando as especificações. Compare os gráficos obtidos segundo estas duas abordagens e, em seguida, conclua.


```{r}
#| echo: false




```


