---
title: "Resolução da 5ª Lista de MATD64"
author: "Fernando Bispo"
format: 
    html:
      toc: true
      toc-title: Índice
      toc-depth: 4
---

```{r pacotes&dados}
#| echo: false
#| warning: false

if(!require("pacman"))install.packages("pacman")

pacman::p_load(DT)

library("qcc")

parafusos <- readxl::read_xls('parafusos.xls')
```


## Apresentação

Resolução da Lista 5.

## Exercício 1
Em uma fábrica de sapatos, 200 pares são analisados diariamente. Nos 25 dias úteis de um mês
foram registrados os números de pares defeituosos mostrados na tabela abaixo.

```{r tabQ1}
#| echo: false
#| warning: false

# dia = c(1:25)
# x=c(9, 11, 14, 9, 16, 11, 10, 12, 5, 10, 9, 11, 7, 9, 22, 11, 8, 11, 9, 7, 9, 8, 12)
# 
# cbind(dia, x)|>
#     DT::datatable(
#     # caption = "Tabela 1: Informações dos gráficos R e Xbarra para Questão 2.",
#     colnames = c("R", "Xbarra", "R", "Xbarra"),
#     extensions = 'FixedHeader', 
#     # container = tit,
#     options = list(dom = 't', fixedHeader = F, autoWidth = F,
#                    columnDefs = 
#                      list(
#                        list(className = 'dt-center', targets = c(1:4))))
#   )|>
#   DT::formatRound(
#     columns = c(1:4),
#     digits = 2, mark = ".",
#     dec.mark = ",")

```

a) Estabeleça um gráfico de controle para monitorar a produção futura. Considere 𝑝 = 0,05.
b) Qual o menor tamanho de amostra que pode ser usado para esse processo e ainda fornecer um
limite inferior de controle positivo para o gráfico?

### Solução:

#### Item a

Tendo em vista o cenário inicial, aquele em que não se remove nenhuma informação a fim de avaliar o comportamento dos dados quanto aos limites de controle, se construiu a Figura 1.


```{r item 1a_1}
#| echo: false
#| warning: false
#| fig-align: center
#| fig-width: 7
#| error: false
#| message: false

x=c(9, 11, 14, 9, 16, 11, 10, 12, 5, 10, 9, 11, 7, 9, 22, 11, 8, 11, 9, 13, 9, 7, 9, 8, 12)
p = 0.05

qcc::qcc(x, type = "p", sizes = 200, plot = F, center = p)|>
  plot(label.limits = c("LIC", "LSC"), xlab = "Amostras",
       ylab = "Resumo das Estatísticas das Amostras",
       title = "Figura 1: Gráfico das proporções de itens defeituosos")

```


É possível constatar, na Figura 1, a quebra do limite superior na amostra de número 15, para o cumprimento dos requisitos da questão, se removeu a informação que gerou o erro a fim de se avaliar o comportamento do processo sem a informação que gerou o erro, sendo retratado na Figura 2.


```{r item 1a_2}
#| echo: false
#| warning: false
#| fig-align: center
#| fig-width: 7
#| error: false
#| message: false

qcc::qcc(x[-15], type = "p", sizes = 200, plot = F, center = p)|>
  plot(label.limits = c("LIC", "LSC"), xlab = "Amostras",
       ylab = "Resumo das Estatísticas das Amostras",
       title = "Figura 2: Gráfico das proporções de itens defeituosos sem a \ninformação discrepante")
```


Após a remoção da informação discrepante, o processo permaneceu sob controle, sendo este o gráfico adequado para o monitoramento da produção futura.


#### Item b

Para a obtensão do menor tamanho de amostra se faz necessário a utilização da fórmula do LIC:


O que se deseja é obter um valor de $n$ tal que $LIC > 0$

$$
LIC = p + 3\sqrt{ \dfrac{p(1-p)}{n}}
$$

Após as devidas manipulações algébricas, a obtensão do menor tamanho é através da seguinte expressão:


$$
n = \frac{p(1-p)}{\bigg(\dfrac{p - LIC}{3}\bigg)^2}
$$

## Exercício 2

2) (Montgomery, 2013) A maintenance group improves the effectiveness of its repair work by
monitoring the number of maintenance requests that require a second call to complete the repair.
Twenty weeks of data are shown in the table below.

a) Find trial control limits for this process.
b) Design a control chart for controlling future production.
c) Analyze these data using an average sample size.
d) Construct a standardized control chart for these data.

2) (Montgomery, 2013) Um grupo de manutenção melhora a eficácia de seu trabalho de reparo ao
monitorando o número de solicitações de manutenção que requerem uma segunda chamada para concluir o reparo.
Vinte semanas de dados são mostradas na tabela abaixo.

a) Encontre os limites de controle de tentativa para este processo.
b) Projete um gráfico de controle para controlar a produção futura.
c) Analise esses dados usando um tamanho de amostra médio.
d) Construa um gráfico de controle padronizado para esses dados.



